【裁判字號】    96,財管,159
【裁判日期】    970218
【裁判案由】    選任遺產管理人
【裁判全文】
臺灣高雄地方法院民事裁定             96年度財管字第159號
聲  請  人  高雄市稅捐稽徵處
法定代理人  乙○○
被繼承人    甲○○
聲請人聲請指定遺產管理人事件，本院裁定如下：
主  文
選任財政部國有財產局台灣南區辦事處為被繼承人甲○○之遺產
管理人。
程序費用新臺幣壹仟元由被繼承人甲○○之遺產負擔。
  理  由
一、按，「先順序繼承人均拋棄其繼承權時，由次順序之繼承人
    繼承。其次順序繼承人有無不明或第四順序之繼承人均拋棄
    其繼承權者，準用關於無人承認繼承之規定」；「繼承開始
    時，繼承人之有無不明者，由親屬會議於一個月內選定遺產
    管理人，並將繼承開始及選定遺產管理人之事由，向法院報
    明  」；「無親屬會議或親屬會議未於前條所定期限內選定
    遺產管理人者，利害關係人或檢察官，得聲請法院選任遺產
    管理人，並由法院依前項規定為公示催告」，民法第1176條
    第6項、第1177條、第1178條第2項分別定有明文。依上開規
    定，繼承人如均拋棄繼承權或繼承人有無不明時，自得由有
    利害關係之被繼承人債權人向法院聲請選任遺產管理人。
二、聲請意旨略以：被繼承人甲○○（女，民國○○年○○月○○日生
    ，身分證統一編號：Ｚ000000000號，生前最後住所：高雄市
    三民區○○路275之3號）於88年1月27日死亡，共滯欠國稅
    合計新台幣60,391元未繳納，且其死亡時因尚留有遺產可供
    清償債務，惟被繼承人死亡後並無繼承人，為期合法順利處
    分被繼承人之遺產及相關稅捐事宜，以清償債務，爰依非訟
    事件法第154條第1項之規定，聲請指定被繼承人之遺產管理
    人，俾確保聲請人之權益等語。
三、聲請人主張之前揭事實，業據其提出被繼承人之死亡除名戶
    籍資料、歸戶財產查詢清單、欠稅總歸戶查詢清單等為證。
    本院審酌上開證據資料，堪信聲請人之上開主張為真實。被
    繼承人既無繼承人，自無法由親屬會議於法定期限內選定遺
    產管理人，是本件符合上開民法之規定，聲請人自得聲請本
    院指定被繼承人之遺產管理人。
四、本院審酌被繼承人甲○○已於88年1月27日死亡，查無法定
    繼承人，且遺有高雄市○○區○○路275之3號房屋及其土地
    之不動產二筆，參以依民法第1185條之規定，無人繼承之遺
    產，於清償債權、交付遺贈物後，如有賸餘歸屬國庫，從而
    無人繼承之遺產若有賸餘，終歸國家所取得，凡此均應由管
    理國有財產之機關處理為宜。而財政部國有財產局為國庫之
    管理機關，其備有財產管理之專才，雖其經費支出屬國家資
    源，但保護無人繼承財產之債權人之權利，亦屬政府之義務
    ，又管理程序相當複雜，任務頗為繁重，是為保障全體債權
    人之利益及期待程序之公正、公信起見，選任財政部國有財
    產局臺灣南區辦事處擔任被繼承人之遺產管理人，應稱妥適
    ，爰指定財政部國有財產局臺灣南區辦事處為被繼承人甲○
    ○之遺產管理人，以處理關於被繼承人甲○○遺產之相關法
    律關係。
五、依非訟事件法第157 條、第24條第1 項，裁定如主文。
中    華    民    國    97    年    2     月    18    日
                  家事法庭法  官  郭文通
正本係照原本作成。
如對本裁定抗告須於裁定送達後10日內向本院提出抗告狀。
中    華    民    國    97    年    2     月    18    日
                          書記官  張琇晴


司法院資訊處製作；財團法人民間司法改革基金會備份。
